【裁判字號】    97,消債更,915
【裁判日期】    980119
【裁判案由】    更生事件
【裁判全文】
臺灣臺南地方法院民事裁定           97年度消債更字第915號
聲  請  人
即  債務人  甲○○
上列當事人因消費者債務清理事件聲請更生，本院裁定如下：
    主    文
更生之聲請駁回。
聲請費用由聲請人負擔。
    理    由
一、按債務人不能清償債務或有不能清償之虞者，得依本條例所
    定更生或清算程序，清理其債務，消費者債務清理條例第3
    條定有明文。又聲請更生或清算不合程式或不備其他要件者
    ，法院應以裁定駁回之，但其情形可以補正者，法院應定期
    間先命補正，復為同條例第8條所明定。
二、本件聲請意旨略以：聲請人即債務人甲○○有不能清償債務
    之情事，前已提出債權人清冊，以書面向最大債權金融機構
    渣打國際商業銀行（下稱渣打銀行）請求共同協商債務清償
    方案，惟因聲請人現遭民間債權人扣薪，即使與渣打銀行達
    成協商亦無法停止扣薪，而所剩之3分之2薪資扣除生活必要
    開銷後亦不足以支付與渣打銀行協商之金額，以致協商不成
    立，且聲請人無擔保或無優先權之債務總額未逾新台幣（下
    同）1,200萬元，復未經法院裁定開始清算程序或宣告破產
    ，爰依法聲請更生云云。
三、經查：
  (一)聲請人於民國（下同）97年5月21日向最大債權銀行渣打銀
    行申請前置協商後，於該協商程序中，渣打銀行依據聲請人
    所提出之財產、收入狀況及生活必要支出清單，以其目前經
    濟狀況，提出3種方案供聲請人參考，其方案為：(1)36期，8
     %，每期繳納14,560元、(2)53期，6%，每期繳納10,001元、
    (3)89期，4%，每期繳納6,042元，然因聲請人協商意願低落
    ，致協商不成立，此有聲請人提供之協商不成立通知書及渣
    打銀行97年12月31日之民事陳報狀在卷可稽。
  (二)聲請人雖主張其現遭民間債權人扣薪，即使與渣打銀行達成
    協商亦無法停止扣薪，而所剩之3分之2薪資扣除生活必要開
    銷後亦不足以支付與渣打銀行協商之金額之情事云云，然查
    ：
    (1)聲請人每月收入約25,640元，此有聲請人提出之薪轉存摺
      影本附卷可參，且參酌內政部所公告98年度臺灣省低收入
      戶最低生活費用每人每月為9,660元【該統計係按照政府
      最近一年平均每人消費支出（包括食品費、衣著鞋襪費、
      房租水電費、家居管理費、醫療保健費、交通通訊費、娛
      樂教育費及雜項支出）百分之六十訂定】。
    (2)又聲請人主張每月實際支出父親林富傑、母親林翁戀扶養
      費各5,000元，查聲請人之父林富傑目前自營計程車，投
      保薪資為24,000元，名下有土地1筆、汽車1輛（財產總額
      為616,352元）；聲請人之母林翁戀96年度利息所得為3,7
      29元，名下有汽車2輛，此有聲請人提出之戶籍謄本、勞
      工保險被保險人投保資料表、96年度綜合所得稅各類所得
      資料清單、財產歸屬資料清單在卷足憑，堪認林富傑及林
      翁戀皆尚有自己之財產得以維持生活。按受扶養權利者，
      以不能維持生活而無謀生能力者為限。前項無謀生能力之
      限制，於直系血親尊親屬，不適用之。民法第1117條定有
      明文。又所稱「不能維持生活」，係指無財產足以維持生
      活而言（最高法院81年度台上字第1504號判決意旨參照）
      。是聲請人之父母，如能以自己財產維持生活者，自無受
      扶養之權利（最高法院72年度台上字第4792號裁判參照）
      。縱認聲請人之父母均須賴聲請人負扶養義務，惟按直系
      血親卑親屬為第一順位之扶養義務人，而負扶養義務者有
      數人而其親等同一時，應各依其經濟能力，分擔義務，民
      法第1115條第1項第1款、第3項定有明文，應認聲請人就
      林富傑、林翁戀之扶養義務為4分之1（兄弟姊妹共4人）
      。是依此計算，聲請人每月支出林富傑與林翁戀之扶養費
      以每月4,830元【計算式：（9660÷4）×2＝4830】為適
      當，聲請人主張每月支出父母之扶養費高達10,000元，自
      非可採。
    (3)綜上所述，則聲請人每月收入約為25,640元，扣除聲請人
      每月必要支出後之餘額為11,150元（計算式：00000－000
      0－0000＝11150），尚足夠聲請人履行渣打銀行提供之債
      務協商方案。
四、綜上所述，聲請人既非不能清償債務或有不能清償之虞，其
    更生之聲請即不符消費者債務清理條例第3條所定要件，且
    上開欠缺又屬無從補正，依上開說明，自應駁回其更生之聲
    請，爰裁定如主文。
中    華    民    國    98    年    1     月    19    日
              民事第二庭    法      官  侯明正
上為正本係照原本作成。
如不服本裁定，應於裁定送達後10日內，以書狀向本院提出抗告
，並繳納抗告費新臺幣1千元。
中    華    民    國    98    年    1     月    19    日
                            書  記  官  程欣怡


司法院資訊處製作；財團法人民間司法改革基金會備份。
